最　高　行　政　法　院　裁　定　　　　　　　　　九十一年度裁字第一四一一號
　　原　　　告　甲○○
　　被　　　告　臺中縣清水鎮地政事務所
　　代　表　人　何明欽
右當事人間因地價補償事件，原告不服台灣省政府中華民國八十九年二月十六日八九
府訴二字第一二○五五二號再訴願決定，提起行政訴訟。本院裁定如左：
　　主　文
原告之訴駁回。
訴訟費用由原告負擔。
　　理  由
按訴願、再訴願之提起，以有行政處分存在為前提要件，所謂行政處分，係指中央或
地方機關基於職權，就特定之具體事件所為發生公法上效果之單方行政行為而言，八
十七年十月二十八日修正，八十九年七月一日施行前之訴願法第一條、第二條規定甚
明。機關所為單純之事實述或理由說明，既不因該項述或說明而生法律上之效果
，自非該訴願法上之行政處分，人民對之提起訴願，即非法之所許。本件原告所有坐
落臺中縣清水鎮○○○段楊厝寮小段二九○之四地號土地，因交通部臺灣區國道工程
局辦理第二高速公路後續計畫大甲彰濱段（清水鎮）工程需要，經由臺灣省政府以八
十八年一月十九日八八府地二字第二六一○號函轉內政部八十八年一月十八日台（八
八）內地字第八七一四二四五號函核定徵收，由被告於八十八年二月一日以八八府地
權字第三○七六九號函公告徵收，並通知原告。原告以上開土地公告現值與毗鄰之同
小段五○三、五○九地號土地公告現值差異甚大、地價區段劃分不合理，致補償地價
偏低，先後於八十八年三月四日、四月二十八日、五月二十七日以異議申請書向臺中
縣政府聲明異議，經台中縣政府分別以八十八年三月十二日八八府地價字第七一三七
三號、八十八年五月三日八八府地價字第一二六○一三號、八十八年五月三十一日八
八府地價字第一五七一七一號函轉被告至實地勘查，確實檢討地價區段劃分及公告現
值訂定情形，如有錯誤應循序辦理更正地價。嗣被告先後以八十八年三月二十四日清
地三字第三五七六六號、八十八年五月十四日清地三字第六二二四號、八十八年六月
十日清地三字第七八一五號函覆原告。原告不服被告八十八年六月十日清地三字第七
八一五號函，循序提起行政訴訟。查「本條例所稱主管機關．．．縣（市）為縣（市
）政府。」「直轄市或縣（市）政府對於轄區內之土地，應經常調查其地價動態，繪
製地價區段圖並估計區段地價後，提經地價評議委員會評定，據以編製土地現值表於
每年七月一日公告，作為土地移轉及設定典權時，申報土地移轉現值之參考；並作為
主管機關審核土地移轉現值及補償徵收土地地價之依據。」為平均地權條例第二條、
第四十六條所明定。是土地區段劃分及公告現值主管機關為縣（市）政府，縱系爭土
地地價區段劃分及公告現值係由被告作業後移由臺中縣政府八十七年六月二十五日以
八七府地價字第一六二九七九號公告，公告臺中縣各鄉縣（市）地區之八十七年土地
現值，被告仍非就地價區段劃分或公告現值等事務有決定並表示國家意思於外部之權
限機關。被告依臺中縣政府函轉原告八十六年五月二十七日異議書，於八十八年六月
十日以清地三字第七八一五號函復原告略以：「主旨：台端陳情中二高後續計畫大甲
彰濱段（清水鎮）工程徵收用地內清水鎮○○○段楊厝寮小段二九○之四地號（由二
九○之一地號分割），其補償地價不合理乙案，復如說明，‧‧‧說明：一、‧‧‧
二、本案依實地勘查，檢討地價區段劃分提出說明如下：１、地價區段之劃分係考量
斟酌其地價之差異及各種影響地價之區域因素，以自然界線劃分，台端所陳土地係屬
第三六一地價區段與毗鄰第三六四地價區段，分屬不同地價區段，各該地價區段影響
地價之因素，自有差異。２、查台端所陳土地現毗鄰海風農路，然係因農路改道而成
（原農路係沿防洪排水溝方向），考量農路係以農業之方便而設，區段線仍以易於辦
識之防洪排水溝自然界線劃分，自無不妥。３、另查台端土地地勢較高，與所屬地價
區段，較第三六四地價區段使用狀況，有相當差異。三、本案因一再重覆陳情，並經
函復在案，爾後針對同一事由如仍一再陳情，將依行政院機關處理人民陳情案件要點
第十七條第二款，不再函覆。」係就原告質疑系爭土地公告現值偏低致補償不合理加
以敘明原委，並說明處理情形。原告既非土地區段劃分及公告現值之主管機關，核上
開覆函內容僅係單純之事實敘述或理由之說明，並非基於職權對原告之申請為准否處
分，不生公法上之法律效果，揆諸首揭說明，自非行政處分，原告遽行對之提起訴願
、再訴願，於法顯有未合，一再訴願決定遞予程序駁回，並無違誤。原告復提行政訴
訟，亦非合法，應予駁回。另原告之異議，訴願決定機關臺中縣政府認係對該府八十
七年六月二十五日以八七府地價字第一六二九七九號公告土地現值為不服之意，將該
部分移由臺灣省政府受理，經臺灣省政府訴願決定，以程序駁回，原告不服再向內政
部提起再訴願，亦遭程序駁回。原告提起行政訴訟，為臺中高等行政法院八十九年度
訴字第二五一號判決，將再訴願、訴願及原處分均撤銷。臺中縣政府乃以九十年三月
一日九十府地價字第四四四七五號函復原告。原告復對該函覆亦不服，循序提起訴願
、行政訴訟，經內政部台（九十）內訴字第九○○三九二七號訴願決定及臺中高等行
政法院九十年度訴字第一二五四號判決駁回在案。至原告主張其八十八年三月四日、
四月二十八日、五月二十七日向臺中縣政府聲明異議，異議對象係徵收補償地價，非
公告現值，臺中縣政府不自為處理，而移由被告處理云云，縱係事實，原告亦應對臺
中縣政府不為異議處理請求行政救濟，不得轉而對被告之函覆為訴願，併此指明。
據上論結，本件原告之訴為不合法，爰依行政訴訟法施行法第二條、行政訴訟法第一
百零七條第一項第一款、第一百零四條、民事訴訟法第九十五條、第七十八條，裁定
如主文。
中　　華　　民　　國　　九十一　　　年　　　十一　　　月　　二十九　　　日
                    最 高 行 政 法 院  第 一 庭
                                審 判 長 法  官　　　蔡　進　田
                                         法  官      林　家　惠
                                         法  官　　　林　茂　權
                                         法  官　　　黃　璽　君
                                         法  官　　　廖　宏　明
右  正  本  證  明  與  原  本  無  異
　　　　　　　　　　　　　　　　　　　　 法院書記官　邱　彰　德
中　　華　　民　　國　　九十一　　　年　　　十一　　　月　　二十九　　　日
